最　高　行　政　法　院　判　決
　　　　　　　　　　　　　　　　　　 96年度判字第01227號
上　訴　人　甲○○
被 上訴 人　財政部基隆關稅局
代　表　人　丘欣
上列當事人間因虛報進口貨物事件，上訴人對於中華民國94年12
月21日臺北高等行政法院94年度訴字第702號判決，提起上訴，
本院判決如下：
　　主  文
上訴駁回。
上訴審訴訟費用由上訴人負擔。
　　理  由
一、緣上訴人於民國（以下同）91年9月17日委由美年報關行（
    93年9月30日變更登記為美年物流有限公司）申報自南非進
    口後送行李乙批（報單號碼：第AA/91/4943/0018號），原
    申報PERSONAL EFFECT（USED）1 LOT，12,000公斤，經查驗
    結果實到來貨為：ITEM1.PERSONAL EFFECT（USED）、（USE
    -D SUNDRIES）1 LOT，50公斤；ITEM 2-5為四輪傳動客（貨
    ）車及引擎，遂認上訴人涉有虛報貨物名稱、數量，偷漏稅
    費之違法行為，被上訴人爰依行為時（下同）海關緝私條例
    第37條第1項規定，處偷漏進口稅額2倍之罰鍰計新臺幣（下
    同）570,270元，並依同條例第44條規定，追徵所漏進口稅
    費計518,618元（包括進口稅285,135元、推廣貿易服務費35
    4元、營業稅65,331元、貨物稅167,798元）；另依貨物稅條
    例第32條第1項第10款規定，處漏稅額5倍之罰鍰計838,900
    元，及依加值型及非加值型營業稅法（下稱營業稅法）第51
    條第7款規定，處偷漏營業稅額3倍之罰鍰計195,900元。上
    訴人對罰鍰不服，申請復查，經被上訴人92年4月2日基普進
    字第0920102645號復查決定以，上訴人於委任時，已提供相
    關提單及裝箱單等詳細文件交付美年報關行，亦經報關行負
    責人簽收無誤，惟報關行未確實檢附委任人所提供之文件誠
    實申報致生違章情事，申報不實責任不在上訴人為由，撤銷
    原處分，被上訴人另變更處分為處偷漏營業稅額3倍之罰鍰
    計195,900元及處貨物稅漏稅額5倍之罰鍰計838,900元。上
    訴人仍不服，申請復查，經被上訴人93年1月9日基普進字第
    0930100211號復查決定以，上訴人稱涉案貨物係以WAGON PA
    -RTS & ACCESSORIES進口乙節，經重新複核結果，應可採信
    為由，撤銷原處分，經被上訴人以91年第00000000號更2變
    更處分為處偷漏營業稅額3倍之罰鍰計88,800元及貨物稅漏
    稅額5倍之罰鍰計373,200元，上訴人猶不服，申請復查，經
    被上訴人93年6月28日基普進字第09310082694號決定復查駁
    回，提起訴願，亦遭駁回，遂提起本件行政訴訟。
二、上訴人在原審起訴主張：查本件上訴人於委任報關時，已提
    供相關提單及裝箱單等詳細文件資料交付美年報關行，亦經
    報關行負責人簽收無誤，惟報關行未確實檢附委任人所提供
    之文件誠實申報，致發生虛報貨名、數量等違法情事，本件
    申報不實之責不在上訴人，有被上訴人92年4月2日基普進字
    第0920102645號復查決定可資參照，足見上訴人並無任何逃
    漏稅捐之故意或過失。且依財政部69年3月14日臺財關第128
    65號函示，私人進口自用舊車，比照處理進口行李方式，如
    未報明選擇性附件，僅予增列而予免罰。本件系爭貨物乃上
    訴人因退資而取得之個人資產，非以營業為目的，其用途為
    個人之使用，以供上訴人所原有之同型車輛之修護預備材料
    ，且經切結宣告不領牌行駛。被上訴人93年1月9日基普進字
    第0930100211號復查決定亦認系爭貨物並非進口貨物，僅屬
    上訴人個人行李物品，且上訴人確已委託美年報關行依法申
    報，原處分竟遽為差別處遇，就上述上訴人個人之行李物品
    課徵貨物稅及營業稅，顯非適法。次按漏稅罰係屬公法規定
    ，其處罰應以行為人有故意或過失為責任要件，如依民法代
    理之規定，則將代理人之故意或過失行為之法律效果亦歸屬
    於本人，使無故意或過失之本人亦受行政罰制裁，顯然違反
    司法院釋字第275號解釋之意旨，財政部90年3月12日臺財稅
    字第0900451328號及92年11月5日臺財稅字第0920065456號
    函是否符合稅捐法令意旨，有無牴觸租稅法定原則，顯非無
    疑。本件申報不實之責任既與上訴人無關，被上訴人逕以民
    法關於代理之規定處罰上訴人，洵非合法。又本件上訴人之
    物品既屬個人行李，與關稅法及貨物稅法旨在規範進口貨物
    意在營利之情形不同，依關稅法第44條第1項第15款，應屬
    免稅。被上訴人逕以處罰進口業者之規定，遽以比附援用，
    未考量本件上訴人係進口個人行李，且無任何違章之故意或
    過失，以及上訴人進口之物品目前因在行政救濟程序中，為
    保全證據，至今未敢使用，上訴人並未獲得任何利益等情，
    率爾科處罰鍰，顯欠公允。且美年報關行所為申報不實之行
    為，既足構成刑法第215條之業務上登載不實文書罪，依法
    不能適用代理之規定，被上訴人之見解，尚有誤解。縱本件
    罰責歸屬應依民法有關代理之規定辦理，揆諸最高法院23年
    上字第3888號判例要旨，美年報關行既逾越其代理權限，擅
    自於報關單為不實申報，且其不實申報行為未經上訴人承認
    ，對於上訴人自不生效力。且依海關緝私條例第41條第1項
    、第3項規定，申報不實如係報關行與貨主之共同行為，始
    應分別處罰；況如依被上訴人之主張，本件漏稅罪責之認定
    ，應以民法關於代理之規定，則被上訴人除處罰上訴人外，
    又對美年報關行處以罰鍰，亦與民法代理規定及海關緝私條
    例第41條之規定不合。為此求為撤銷原處分及訴願決定之判
    決等語。
三、被上訴人則以：查本件上訴人經查有虛報貨名，逃漏貨物稅
    及營業稅之情事，被上訴人依貨物稅條例第32條第10款、營
    業稅法第51條第7款規定及財政部90年3月12日臺財稅字第09
    00451328號及92年11月5日臺財稅字第0920065456號函釋意
    旨，關於受進口人委託代理報關事宜之報關行，因過失而不
    可歸責於進口人之逃漏稅款事件，其貨物稅、營業稅之罰責
    歸屬，應依民法有關代理之規定辦理。被上訴人依法據以論
    處，洵無不合。次查系爭貨物係以WAGON PARTS & ACCESSO
    -RIES進口，上訴人未依行為時入境旅客攜帶行李物品報驗
    稅放辦法第9條第1項規定按一般進口貨物處理，於進口報單
    誠實申報應稅行李物品。又本件系爭貨物係WAGONPARTS & A
    -CCESSORIES，而非未報明選擇性附件，爰無財政部69年3月
    14日臺財關第12865號函示之適用。況本件係屬民法代理關
    係，被上訴人依財政部90年3月12日臺財稅字第0900451328
    號函示辦理，依法應無不合。另查上訴人之委任書載明：「
    茲委任美年報關行向貴局辦理第AA/91/4943/0018號進口報
    單．．．所載貨物通關過程中依規定應為之各項手續，受任
    人對之均有為一切行為之權．．．」。上訴人稱未經上訴人
    承認，對於上訴人自不生效力乙節，顯係不諳法律規定所致
    等語，資為抗辯。
四、原審斟酌全辯論意旨及調查證據之結果，以：查本件上訴人
    經查有虛報貨名，逃漏貨物稅及營業稅之情事，被上訴人依
    貨物稅條例第32條第10款、營業稅法第51條第7款及財政部
    90年3月12日臺財稅字第0900451328號及92年11月5日臺財稅
    字第0920065456號函釋意旨，關於受進口人委託代理報關事
    宜之報關行，因過失而不可歸責於進口人之逃漏稅款事件，
    其貨物稅、營業稅之罰責歸屬，應依民法有關代理之規定辦
    理。被上訴人依法據以論處，洵無不合。且依行為時入境旅
    客攜帶行李物品報驗稅放辦法第9條第1項規定：「旅客之不
    隨身行李進口時，應由旅客本人或以委託書委託代理人或報
    關業者，按一般進口貨物進口報關手續填具進口報單向海關
    報驗，除應詳細填報應稅物品名稱、數量及價值外，並應註
    明該旅客入境日期、護照或入境字號及在華地址」。系爭貨
    物係以WAGON PARTS & ACCESSORIES進口，上訴人未依規定
    按一般進口貨物處理，於進口報單誠實申報應稅行李物品。
    另查財政部69年3月14日臺財關第12865號函揭示，指私人進
    口自用舊車係指完整之車輛，比照處理進口行李方式，如未
    報明選擇性附件，僅予增列而予免罰。本件系爭貨物係WAGO
    -N PARTS & ACCESSORIES，而非未報明選擇性附件，爰無上
    揭函示之適用。另依財政部90年3月12日臺財稅字第0900451
    328號函：關於受進口人委託代理報關事宜之報關行，因過
    失而不可歸責於進口人之逃漏稅款事件，其貨物稅之罰責歸
    屬一案，請本於職權依民法有關代理之規定辦理。準此，本
    件係屬民法代理關係，被上訴人依上揭財政部函示辦理，依
    法應無不合。另查上訴人之委任書載明：「茲委任美年報關
    行向貴局辦理第AA/91/4943/0018號進口報單．．．所載貨
    物通關過程中依規定應為之各項手續，受任人對之均有為一
    切行為之權．．．」。上訴人稱未經上訴人承認，對於上訴
    人自不生效力乙節，顯係不諳法律規定所致。綜上所述，上
    訴人之陳詞均不可採，則被上訴人撤銷原處分，另變更處分
    為處偷漏營業稅額3倍之罰鍰計88,800元及貨物稅漏稅額5倍
    之罰鍰計373,200元之處分，並無違誤，訴願決定予以維持
    ，亦無不合，而駁回上訴人之訴。
五、上訴意旨略謂：依海關緝私條例第41條第1項、第2項、第3
    項規定可知，關於申報不實確屬可歸責於報關行之情形下，
    僅對報關行科以罰鍰即足，對於不可歸責之貨主（即上訴人
    ）自不得予以處罰，否則將有違租稅法定主義。原審既認定
    不實申報之責任不在上訴人，自不應對上訴人課以罰鍰。詎
    原審對於上訴人所提出之上述攻擊防禦方法未予審認，又未
    查明財政部90年3月12日臺財稅字第0900451328號函及92年
    11月5日臺財稅字第0920065456號函有無逾越母法規定，是
    否違反租稅法定主義，恣予援用，顯有判決不備理由及判決
    不適用法規之違背法令。而原審雖認定上訴人應依民法關於
    代理之規定負責，卻仍維持原處分機關除處罰上訴人外，又
    對美年報關行處以罰鍰之處分，其見解顯與民法有關代理之
    規定及海關緝私條例第41條之規定不相適合。再者，原審既
    肯認本件申報不實責任不在上訴人，仍認定上訴人有違反海
    關緝私條例、營業稅法及貨物稅條例之行為，顯有違司法院
    釋字第275號及第521號解釋意旨。且上訴人業已證明本件申
    報不實確不可歸責於上訴人，原處分機關亦不否認，原審仍
    認上訴人該當行政罰之責任條件，顯有判決理由矛盾之違背
    法令。次查財政部90年3月12日臺財稅字第0900451328號函
    既認定進口貨物之逃漏稅係因報關行過失所致，不可歸責於
    進口人（進口人無過失情形），進口人卻仍須依民法有關代
    理之規定負責，顯有違司法院釋字第275號及第521號解釋意
    旨，且該函釋創設關於逃漏貨物稅罰責歸屬，應依民法有關
    代理之規定辦理，是否有法律明文授權，有無違反租稅法定
    主義，均非無疑。同時，該貨物稅逃漏事件若已認定不可歸
    責於進口人（進口人應無罰責），如何再依民法有關代理規
    定辦理，該函釋內容，亦有矛盾。至財政部92年11月5日臺
    財稅字第0920065456號函係於上訴人行為後始由主管機關發
    佈之解釋函令，且其是否業經法律明文授權，有無逾越母法
    之規定，亦非無疑。原審遽為認定上訴人逃漏營業稅之基礎
    ，亦有違租稅法定主義。退步言之，上訴人委任美年報關行
    時一再要求彼等應依規定合法申報，顯見上訴人就事前之選
    任、監督已盡相當之注意，上訴人僅須就美年報關行依規定
    合法申報之各項手續負責。美年報關行申報不實之行為，顯
    屬違法行為，自無民法代理規定之適用餘地。縱認美年報關
    行之行為非違法行為，彼等未依上訴人所提供資料按規定申
    報之行為，亦非上訴人授權之範圍，逾越部分屬無權代理，
    未經上訴人之承認，對於上訴人不生效力。末查，本件係因
    美年報關行之過失致申報不實，屬單純一個申報不實之違章
    行為，而貨物稅條例第32條第10款及營業稅法第51條第7款
    規定，兩者皆係以申報不實為構成要件，亦皆屬漏稅罰之性
    質，僅因行政法上之目的而訂定營業稅及貨物稅，致產生法
    律競合或想像競合之情形，同時兩者皆處以罰鍰，其處罰之
    種類相同，因此，從一重處斷顯足達其處罰之目的，原審就
    此未予審酌，仍對上訴人併科逃漏貨物稅及營業稅之漏稅罰
    ，顯有違一事不二罰之原則。為此請求廢棄原判決，並撤銷
    原處分及訴願決定等語。
六、被上訴人則以：依財政部85年9月9日臺財關第852016477號
    函釋及最高行政法院91年度6月份庭長法官聯席會議決議意
    旨可知，本件相關法令依據貨物稅條例及營業稅法分屬不同
    領域，其立法之目的、稅目及保護之法益各不相同，仍應分
    別適用各有關法條之規定處罰為宜；且本件有各自獨立之貨
    物稅及營業稅之漏稅額，其漏稅額並未重疊，所處罰鍰係分
    別依其逃漏稅額計算，並無重複計罰，而相關罰鍰總額並未
    逾從一重處罰之可能罰鍰金額範圍，從一重處罰結果上訴人
    未必有利，有關上訴人認為本件有違一事不二罰之主張，亦
    係不諳法律規定所致。故被上訴人原處分及復查駁回之決定
    ，認事用法，洵無不合等語，資為抗辯。
七、本院查：（一）、按「報運貨物進口而有左列情事之一者，
    得視情節輕重，處以所漏進口稅額2倍至5倍之罰鍰，或沒入
    或併沒入其貨物：一、虛報所運貨物之名稱、數量或重量。
    ．．．」、「有違反本條例情事者，除依本條例有關規定處
    罰外，仍應追徵其所漏或沖退之稅款。」分別為海關緝私條
    例第37條第1項第1款及第44條所明定。次按「貨物進口時，
    應徵之營業稅，由海關代徵之；其徵收及行政救濟程序，準
    用關稅法及海關緝私條例之規定辦理。」、「納稅義務人，
    有左列情形之一者，除追繳稅款外，按所漏稅額處1倍至10
    倍罰鍰，並得停止其營業：．．．七、其他有漏稅事實者。
    」營業稅法第41條、第51條第7款亦分別定有明文。復按「
    納稅義務人，有左列情形之一者，除補徵稅款外，按補徵稅
    額處5倍至10倍罰鍰：．．．十、國外進口之應稅貨物，未
    依規定申報者。．．．」為貨物稅條例第32條第10款所明定
    。末按關於受進口人委託代理報關事宜之報關行，因過失而
    不可歸責於進口人之逃漏稅款事件，其貨物稅、營業稅之罰
    責歸屬，請本諸職權依民法有關代理之規定辦理。復經財政
    部90年3月12日臺財稅字第0900451328號及92年11月5日臺財
    稅字第0920065456號函釋各在案。上開函釋，係財政部基於
    職權所為釋示，係闡明法規之原意，未逾越法律規定，自法
    規生效之日起有其適用。（二）、本件上訴人於91年9月17
    日委由美年報關行申報自南非進口後送行李乙批（報單號碼
    ：第AA/91/4943/0018號），原申報PERSONAL EFFECT（USED
     ）1 LOT，12,000公斤，經被上訴人查驗結果實到來貨為：
    ITEM1.PERSONAL EFFECT（USED）、（USED SUNDRIES）1 LO
    -T，50公斤；ITEM 2-5為四輪傳動客（貨）車及引擎，此有
    進口報單、緝私報告表、查價函及照片等資料附原側卷可稽
    ，復為上訴人所不否認，堪認真實，被上訴人遂認上訴人涉
    有虛報貨物名稱、數量，偷漏稅費之違法行為，經一再復查
    後，被上訴人以91年第00000000號更2處分變更為處偷漏營
    業稅額3倍之罰鍰計88,800元及貨物稅漏稅額5倍之罰鍰計37
    3,200元，自無不合。雖上訴人主張其於委任報關時，已提
    供相關提單及裝箱單等詳細文件資料交付美年報關行，並經
    報關行負責人簽收無誤，報關行疏誤未確實按其提供之文件
    誠實申報，致發生虛報貨名、數量等違法情事，申報不實之
    責並不在上訴人，被上訴人依民法代理之規定，將代理人報
    關行之故意或過失行為之法律效果亦歸屬於上訴人，使無故
    意或過失之上訴人亦受行政罰制裁，顯然違法等語。按行為
    時入境旅客攜帶行李物品報驗稅放辦法第9條第1項規定：「
    旅客之不隨身行李進口時，應由旅客本人或以委託書委託代
    理人或報關業者，按一般進口貨物進口報關手續填具進口報
    單向海關報驗，除應詳細填報應稅物品名稱、數量及價值外
    ，並應註明該旅客入境日期、護照或入境字號及在華地址。
    」本件系爭貨物係以WAGON PARTS & ACCESSORIES進口，為
    汽車零件，為應稅物品，上訴人於報關前不僅未將全部報關
    資料交付給報關行（參見本件原處分卷及原審法院94年度訴
    字第1108號美年物流有限公司因虛報進口貨物事件行政訴訟
    判決事實欄），亦未依上揭規定按一般進口貨物處理，於進
    口報單誠實申報應稅行李物品。另查上訴主張援用之財政部
    69年3月14日臺財關第12865號函示，係指私人進口自用舊車
    ，比照處理進口行李方式，如未報明選擇性附件，僅予增列
    而予免罰。本件系爭貨物係WAGON PARTS & ACCESSORIES，
    而非未報明選擇性附件，並無上開函示之適用，本件上訴人
    委由美年報關行申報自南非進口後送行李乙批，參見上揭財
    政部90年3月12日臺財稅字第0900451328號及92年11月5日臺
    財稅字第0920065456號函釋，屬民法代理關係，被上訴人依
    上說明，認上訴人就系爭貨物稅、營業稅之逃漏，難謂無過
    失，並按民法有關代理之規定，據以論處，洵無不合。經核
    原判決認原處分認事用法，俱無違誤，維持原處分及訴願決
    定，並對上訴人在原審之主張如何不足採之論據取捨等，均
    已詳為論斷，而駁回上訴人在原審之訴，並無判決不適用法
    規、適用不當或不備理由、理由矛盾等違背法令情事，其所
    適用之法規與該案應適用之現行法規並無違背，與解釋判例
    ，亦無牴觸，並無所謂原判決有違背法令之情形；又證據之
    取捨與當事人所希冀者不同，致其事實之認定亦異於該當事
    人之主張者，不得謂為原判決有違背法令之情形。上訴人對
    於業經原判決詳予論述不採之事由再予爭執，核屬法律上見
    解之歧異，要難謂為原判決有違背法令之情形。此外，上訴
    人主張本件係因報關行疏誤致申報不實，屬單純一個申報不
    實之違章行為，被上訴人分別依貨物稅條例第32條第10款及
    營業稅法第51條第7款規定，處以罰鍰，其處罰之種類相同
    ，有違一事不二罰之原則云云。查貨物稅條例及營業稅法分
    屬不同領域，其立法之目的、稅目及保護之法益各不相同，
    處罰之目的亦各異，被上訴人以91年第00000000號更2處分
    書處偷漏營業稅額3倍之罰鍰計88,800元及貨物稅漏稅額5
    倍之罰鍰計373,200元，並無違背一事不二罰之法理。又被
    上訴人係另依海關緝私條例第41條第1項之規定，對美年物
    流有限公司處漏稅額2倍之罰鍰計245,328元，而本件係依貨
    物稅條例第32條第10款及營業稅法第51條第7款規定對上訴
    人處以罰鍰，二者並無矛盾，上訴人指稱原判決理由矛盾，
    亦不足採。本件上訴論旨，指摘原判決違誤，求為廢棄，難
    認有理由，應予駁回。
八、據上論結，本件上訴為無理由，依行政訴訟法第255條第1項
    、第98條第3項前段，判決如主文。
中　　華　　民　　國　　96　　年　　7　　 月　　13　　日
                  第五庭審判長法  官　林　茂　權
                              法  官  劉  介  中
                              法  官  鄭　忠　仁
                              法  官　黃　本　仁
                              法  官　吳　東　都
以  上  正  本  證  明  與  原  本  無  異
中　　華　　民　　國　　96　　年　　7　　 月　　13　　日
　　　　　　　　　　　　　　　書記官　彭　秀　玲
